【裁判字號】    92,交聲,432
【裁判日期】    920731
【裁判案由】    交管條例聲異
【裁判全文】
臺灣板橋地方法院交通事件裁定                    九十二年度交聲字第四三二號
    原處分機關  交通部公路總局臺北區監理所
    異  議  人  甲○○
    即受處分人
右列受處分人因違反道路交通管理處罰條例案件，對於交通部公路總局臺北區監理所
於民國九十二年一月二十八日以北監六字第裁四０－ＣＮ0000000號所為之裁
決處分（原舉發案號：臺北縣政府警察局九十一年六月五日北縣警交字第ＣＮ000
0000號），聲明異議，本院裁定如左：
    主  文
異議駁回。
    理  由
一、原處分意旨略以：異議人即受處分人甲○○所有之車號：ＴＹＲ－四九０號輕型
    機車，於民國九十一年五月三十一日凌晨二時二十三分許，在臺北縣三重市○○
    ○路，因二輛以上機車共同在道路上競駛及違反道路交通管理處罰條例之行為拒
    絕停車接受稽查而逃逸，經警掣單逕行舉發，乃分別依道路交通管理處罰條例第
    四十三條第三項、第四項前段及同條例第六十條第一項之規定，裁處罰鍰新臺幣
    （下同）九萬六千元，並吊扣機車牌照三個月。
二、異議意旨略以：伊之胞弟乙○○於前開時地，將伊之上開機車借予友人林明煌騎
    乘，當日乙○○與林明煌半夜在三重遊玩時，因林明煌之安全帽遭竊，故彼等遂
    從臺北縣三重疏洪道騎乘機車返家，並由林明煌騎乘伊所有之前開機車，於行經
    三重市○○○路時，適有警車自後方駛來，斯時林明煌因未戴安全帽，故往光線
    較暗之處騎去，而乙○○則在警車前徐緩前進，當時乙○○並無目擊警車向林明
    煌進行稽查，後彼等二人便循路返家，詎料近一月後，伊竟收到本件舉發違反道
    路交通管理事件通知單，而違規內容僅憑警員目睹，在無照片、錄影等證據下即
    掣單舉發，伊有不服，爰聲明異議請求撤銷原處分云云。
三、按二輛以上之汽車共同在道路上競駛、競技者，處汽車駕駛人三萬元以上九萬元
    以下罰鍰，並當場禁止其駕駛及吊銷其駕駛執照；又汽車駕駛人有上開行為者，
    並吊扣該車輛牌照三個月，道路交通管理處罰條例第四十三條第三項及第四項前
    段分別定有明文。次按汽車駕駛人，駕駛汽車有違反本條例之行為，經交通勤務
    警察或依法令執行交通稽查任務人員制止時，不聽制止或拒絕停車接受稽查而逃
    逸者，除按各該條規定處罰外，處三千元以上六千元以下罰鍰，前開條例第六十
    條第一項亦有明文。復按逕行舉發違反道路交通管理事件，經汽車所有人依通知
    單之應到案日期前到案，並告知違規駕駛人姓名、身分證統一編號及住址者，處
    罰機關應即另行通知違規駕駛人到案依法處理；逾應到案日期，處罰機關應依本
    條例第八十五條第三項規定處罰該汽車所有人，違反道路交通管理事件統一裁罰
    基準及處理細則第二十四條亦有規定。
四、經查，本件異議人即受處分人甲○○所有之車號：ＴＹＲ－四九０號輕型機車，
    確於九十一年五月三十一日凌晨二時二十三分許，在臺北縣三重市○○○路，因
    二輛以上機車共同在道路上競駛及違反道路交通管理處罰條例之行為拒絕停車接
    受稽查而逃逸，經警逕行舉發之違規事實，業據證人即臺北縣政府警察局三重分
    局交通分隊警員丙○○到庭結證在卷，並有臺北縣政府警察局九十一年六月五日
    北縣警交字第ＣＮ0000000號舉發違反道路交通管理事件通知單影本一紙
    附卷可稽，復經臺北縣政府警察局三重分局查處無誤，有臺北縣政府警察局三重
    分局受理違反交通管理事件通知人申訴理由查詢表影本一紙及該分局九十一年八
    月三十日重警交申字第０九一００二八二九九號書函影本一份在卷可按。觀諸證
    人即警員丙○○於本院調查時到庭所證述：「本件交通違規案件是我所舉發，當
    天我是在現場執行分局擴大防飆勤務，時間是凌晨零點到四點，在場警察有四名
    ，四人一台巡邏車，我們到現場時發現現場有一、二百輛的機車在現場飆車，每
    逢星期二、四，就固定有機車在現場飆車，因為警力不足，所以現場有開蜂鳴器
    、警示燈驅散，驅散之後，大約還有一、二十輛機車高速行駛在我們警車附近，
    當時還有另外五、六台機車連同ＴＹＲ－四九０號機車高速行駛在我們警車前面
    挑釁，因為人力、安全考量我們無法同時攔下這五、六台車子，因為ＴＹＲ－四
    九０號機車的騎士並未戴安全帽，所以我們的副分隊長就決定要攔下該車，於是
    副分隊長就用擴音器對外喊說請ＴＹＲ－四九０靠邊停車，我們對外喊至少三次
    ，當時該車的反應就是加速逃逸，我們無法攔下該車，所以只好記下該車車號，
    並當場用無線電查詢該車所屬的廠牌、型式、顏色，查詢結果均與該車符合，當
    時該車也有在現場參與飆車的活動，所以我們才會進行圍捕」、「我們到現場時
    就開蜂鳴器、警示燈驅散飆車車輛，之後現場只剩一、二十台機車，ＴＹＲ－四
    九０號機車從哪裡開始追逐、哪裡放棄追逐，我都記的很清楚，當晚共開出八張
    舉發單，我們有用無線電查詢車籍資料核對無誤，且我們車上四人一共核對無誤
    後才逕行舉發，如果車牌模糊，我們就會放棄舉發」之情節（參見本院九十二年
    六月十九日訊問筆錄第第三頁至第五頁），堪認該機車駕駛斯時確有與二輛以上
    機車共同在道路上競駛，並拒絕停車接受稽查而逃逸之違規行為，復衡諸證人即
    警員丙○○與異議人素不相識，並無宿怨，亦無仇隙，應無設詞誣攀之理，故其
    證言應堪採信，是該機車駕駛斯時應確有上述違規事實無訛。
五、再者，交通警員掣單舉發違反道路交通管理處罰條例所列之違規事實，本質上為
    行政處分，係公務員基於職務上權力，依法就特定之具體事件所為具有公法上效
    果之單方行政行為，基於公務員為公法上行為具有公信力之原則，該行政處分當
    可被推定為真正，其據以依法處分之事實認定亦為真正無誤，此與民事訴訴法第
    三百五十五條第一項規定：「文書，依其程式及意旨得認作公文書者，推定為真
    正」之情形相同，本此公信原則，立法者以道路交通管理處罰條例第九十二條第
    三項之授權，賦予行政機關訂定違反道路交通管理事件統一裁罰基準及處理細則
    ，使執勤員警得當機處分，以達其維護交通秩序、安全之行政目的。從而，本件
    異議人既未就執勤員警之舉發有誤提出相關證據以供調查，本院經查亦無任何證
    據足資證明執勤員警有何捏造事實違法取締之不法情事，則執勤員警本其維護交
    通秩序、安全職責所為之舉發，自應受到合法、正確之推定，尚不致因舉發員警
    未以照片或錄影採證而影響其舉發之正確性，亦無礙於違規人確有前開違規事實
    。綜上所述，異議人事後空言否認前開機車駕駛之違規行徑，無非矯飾卸責之詞
    ，不足採信。本件事證明確，異議人所有之車號：ＴＹＲ－四九０號機車駕駛確
    有於上述時地經警舉發之違規事實無訛。
六、末查，本件係逕行舉發之違反道路交通管理事件，該違規車輛之所有人即異議人
    甲○○，並未於本件舉發違反道路交通管理事件通知單所載之應到案日期（九十
    一年七月十三日）前到案，並告知真正違規駕駛人姓名、身分證統一編號及住址
    ，業據異議人到庭自陳在卷（參見本院九十二年四月二十八日訊問筆錄第二頁）
    ，故原處分機關依違反道路交通管理事件統一裁罰基準及處理細則第二十四條、
    道路交通管理處罰條例第八十五條第三項之規定，處罰該機車所有人即異議人，
    而對該機車所有人即異議人裁處罰鍰九萬六千元，並吊扣機車牌照三個月，於法
    並無違誤或不當之處。是本件異議為無理由，應予駁回。
據上論斷，應依道路交通案件處理辦法第十九條，裁定如主文。
中      華      民      國    九  十  二    年    七    月  三  十  一  日
                                  臺灣板橋地方法院交通法庭
                                      法    官  高  奕  驤
右正本證明與原本無異。
如不服本裁定，應於裁定送達後五日內向本院提出抗告狀。
                                      書 記 官  廖  舜  宜
中      華      民      國    九  十  二    年    七    月  三  十  一  日


司法院資訊處製作；財團法人民間司法改革基金會備份。
